【裁判字號】    88,上易,1757
【裁判日期】    891031
【裁判案由】    恐嚇
【裁判全文】
臺灣高等法院臺南分院刑事判決      八十八年度上易字第一七五七號  Ａ
      上  訴  人  臺灣雲林地方法院檢察署檢察官
      上  訴  人
      即  被  告  乙  ○  ○
      選任辯護人  黃  勝  昭
右上訴人因被告恐嚇案件，不服臺灣雲林地方法院八十八年度易字第六二Ｏ號中華民
國八十八年八月十七日第一審判決（起訴案號：臺灣雲林地方法院檢察署八十七年度
偵字第五七Ｏ五號、八十八年度偵字第三Ｏ一二號），提起上訴，本院判決如左：
      主      文
原判決撤銷。
乙○○無罪。
      理      由
一、公訴意旨以：被告乙○○因與甲○○、丁○○等人共同經營砂石場，產生股權糾
    紛，丁○○乃對乙○○及其配偶提出違反商業會計法之告訴，刻由台灣雲林地方
    法院檢察署檢察官偵查中，雙方於民國（下同）八十七年十一月十一日下午至該
    署偵查庭應訊後，約於同日下午三時許訊問完畢，步出偵查庭，甲○○、丁○○
    、李鴻清走到位於法院大門右側通往法院側門停放機車之巷道口（明正路口），
    商談並候車；而乙○○則至看守所右側法院之停車場搭乘由其友人丙○○（亦有
    多次犯罪前科，通緝中，俟緝獲後另行審結）駕駛乙○○所有之Ｓ五－三三六七
    號賓士旅行車欲行離去，原應左轉明正路往二崙方向行駛，詎乙○○因不滿丁○○對其夫婦提出告訴，並看見丁○○與甲○○、李鴻清二人佇立在上開轉角處談
    話，竟與駕車之丙○○共同基於危害丁○○、甲○○生命、身體安全之恐嚇之犯
    意聯絡，於車行進入明正路後，由丙○○加速並左旋車子進入對向車道，快速接
    近丁○○等人站立處，以嚇唬丁○○、甲○○、李鴻清三人，使丁○○、甲○○
    、李鴻清因車子快速接近受驚嚇而迅速跳離原站立位置，致生危害於該三人生命
    、身體之安全。丙○○及乙○○達到目的後，遂迅速駕車揚長而去。案經丁○○
    、甲○○告訴，因認被告共同涉犯刑法第三百零五條之恐嚇安全罪罪嫌等語。
二、公訴人認被告涉犯刑法第三百零五條之恐嚇安全罪罪嫌，無非以前開事實，業據
    告訴人甲○○、丁○○指述明確，復據證人李鴻清、洪福島、楊振斌等三人結證
    在卷。參以被告於偵訊時始稱：當日只有我和開車的二人在車上，太太並不在車
    上等語，繼稱：當日共有三人在車上，即我、我太太、丙○○等三人等語，而丙○○則稱：車上我朋友阿林仔坐我旁邊，中間那排坐乙○○夫婦，最後一排坐阿
    勇仔等語，二人對車上乘員為何，所為供述差異甚鉅，足認二人確有所隱情。另
    丙○○於偵查中自承：其開車到馬路時（指明正路）往左邊轉，當時因有一輛車
    逆向行駛要停車，我有偏左一點，等他停車好，就將往前開走回二崙，當時幾近
    停車狀態，此與被告等二人所稱係直接開車回二崙之供述亦有所齟齬等由為其論
    據。
三、按犯罪事實應依證據認定之，無證據不得推定其犯罪事實，又不能證明被告犯罪
    者，應諭知無罪之判決，刑事訴訟法第一百五十四條、第三百零一條第一項分別
    定有明文。又認定不利於被告之事實，須依積極證據，苟積極證據不足為不利於
    被告事實之認定時，即應為有利於被告之認定，更不必有何有利之證據（最高法
    院三十年上字第八一六號判例參照）。再事實之認定，應憑證據，如未能發現相
    當證據，或證據不足以證明，自不能以推測或擬制之方法，為裁判基礎（最高法
    院四十年台上字第八六號判例參照）。又告訴人之告訴，本以使被告受刑事訴追
    為目的，故其陳述是否與事實相符，自應調查其他證據，以資審認，苟其所為攻
    擊之詞，尚有瑕疵，則在此瑕疵未予究明以前，即不能遽採為斷罪之基礎（最高
    法院五十二年台上字第一三００號、六十一年台上字第三０九九號判例參照）。
    次按共犯之成立，除共同實施犯罪行為者外，其就他人之行為負共犯之責者，以
    有意思聯絡為要件，若事前並未合謀，實施犯罪行為之際，又係出於行為者之獨
    立之意思，即不負共犯之責（最高法院十九年上字第六九四號判例參照）。又按
    刑法上之教唆犯，以對於本無犯罪意思之人，唆令決意實施犯罪為其本質。
四、訊據上訴人即被告乙○○自始至終決矢口否認有恐嚇犯行，並辯稱：我的賓士車
    由丙○○開的，是從法院停車場開出來的，因為閃避一輛逆向行駛右側車道之來
    車，丙○○即將車身偏左車道行駛，不是故意往甲○○站立處開要撞他們，丙○○也不認識甲○○，並且我是民意代表，常幫人調解，怎麼會發生這種事。我們
    並沒有開到左手邊，從停車場開出來就往回家路上去，走右手邊，證人之陳述不
    實在，因他們想辦法要咬我等語。經查：告訴人甲○○、丁○○雖一再指訴及證
    人李鴻清、洪福島、楊振斌等三人均證述，被告之上開座車於上開時地有突然急
    速偏左行駛接近丁○○等人站立處，以驚嚇丁○○、甲○○、李鴻清等三人，而
    告訴人甲○○、丁○○及證人李鴻清、洪福島等人經本院委請法務部調查局予以
    測謊結果，並無說謊之情事，此有該局鑑定通知書一份附本院卷足稽。另證人丙○○於本院到庭亦坦稱伊於上開時地有駕上開車偏左行駛接近丁○○等人站立處
    ，惟係為閃避一輛逆向行駛右側車道之來車等情（見本院八十九年二月十七日訊
    問筆錄）。本院乃於八十八年十二月三日上午十時三十分許到現場履勘結果：如
    原審卷所附之現場圖所示，被告從臺灣雲林地方法院檢察署前面左右兩側停車場
    之中間道路駛出，除告訴人等所站馬路路肩內側位置之該路肩有其他小客車停泊
    外，因左邊停車場面臨道路寬度約五十公尺餘，被告所乘坐之小自客車可能如上
    開現場圖所示弧度蛇行，此有上開現場圖（見原審卷第四十四頁）、勘驗筆錄及
    照片在卷足稽。因此堪認丙○○確實有於上開時地操控該車以上開方式行駛之行
    為，惟此顯然係丙○○之行為，而非受承載之被告之行為至明。從而，依上開最
    高法院判例之意旨，本案被告如就丙○○之上開行為應負共犯之責者，所當審究
    者為被告對該車司機丙○○以上開方式操控該車行駛之行為，有無意思聯絡，或
    有無唆令丙○○決意實施上開行車行為。然查丙○○始終否認被告有指使其駕車
    於上開時地突然急速偏左行駛接近丁○○等人站立處，以驚嚇丁○○、甲○○、
    李鴻清等人，而本院亦委請法務部調查局對被告予以測謊結果，被告並無唆使丙○○以上開駕車方式驚嚇丁○○等人乙節，並無不實反應，此亦有該局鑑定通知
    書一份附本院卷足稽。足見被告並無就丙○○以上開方式操控該車行駛之行為，
    並無意思聯絡，或有唆令丙○○決意實施上開行車行為。因之，被告尚難以刑法
    相繩。雖被告與丙○○二人就車上乘員為何，及是否直接開車回二崙之供述，容
    有齟齬，然此並無解於本院上述之認定，附此敘明。
五、此外，復查無其他積極證據足證被告涉有何犯行，揆諸首開說明，應認本件無由
    成立恐嚇罪，依前揭法條規定與說明，自屬不能證明被告犯罪。原審對被告疏未
    詳加審究，遽認成立恐嚇罪，自有違誤。檢察官依告訴人之聲請上訴指摘原判決
    量刑過輕，自無可取；被告上訴意旨否認犯罪而指摘原判決不當，為有理由，自
    應由本院將原判決予以撤銷改判被告無罪。
據上論斷，應依刑事訴訟法第三百六十九條第一項前段、第三百六十四條、第三百零
一條第一項，判決如主文。
本案經檢察官蘇南桓到庭執行職務。
中    華    民    國      八十九      年      十        月    三十一    日
                                  臺灣高等法院臺南分院刑事第一庭
                                      審判長法官  鄭    文    肅
                                            法官  楊    明    章
                    法官  王    浦    傑
右正本證明與原本無異。
不得上訴。
                                     法院書記官  蔡    振      豐
中    華    民    國      八十九      年      十一      月     三       日


司法院資訊處製作；財團法人民間司法改革基金會備份。
